【裁判字號】    92,訴,1223
【裁判日期】    920703
【裁判案由】    偽造文書等
【裁判全文】
臺灣臺中地方法院刑事判決                        九十二年度訴字第一二二三號
    公  訴  人  臺灣臺中地方法院檢察署檢察官
    被      告  乙○○
右列被告因偽造文書等案件，經檢察官提起公訴（九十一年度偵字第一六一九九號）
，本院判決如左：
    主  文
乙○○共同連續行使偽造私文書，足以生損害於他人，處有期徒刑伍月，如易科罰金
，以佰元折算壹日。扣案變造之「丙○○」國民身分證上所貼乙○○相片壹張、偽
造之「丙○○」印章壹枚、附表所示偽造之「丙○○」簽名共伍枚及「丙○○」印文
共伍枚，均沒收。
    事  實
一、乙○○因積欠自稱「志豪」（真實姓名年籍不詳）之成年男子新台幣（以下同）
    十餘萬元債務，為延期清償，竟交付其相片給「志豪」，並與「志豪」共同基於
    意圖為自己不法所有及偽造文書之概括犯意聯絡，由「志豪」於不詳時間、地點
    將乙○○之相片換貼於丙○○之國民身分證上（以下簡稱身分證，係丙○○於民
    國九十一年七月十五日在高雄縣鳳山市○○路某超商遺失）加以變造（起訴書誤
    認係偽造），足以生損害於丙○○及戶政機關對於身分證件管理之正確性。變造
    完成後，於九十一年八月九日，在臺中縣市某處，將該張變造之丙○○身分證一
    張、及偽刻之丙○○印章一枚交給乙○○，由乙○○前往臺中縣潭子鄉○○路○
    段之中華電信豐原營運處潭子服務中心（以下簡稱中華電信潭子服務中心），假
    冒丙○○名義，申辦０四─00000000號及０四─00000000號之
    市內電話遙控指轉特別業務，並接續在市內電話業務申請書之「原客戶簽章」欄
    上，分別偽簽丙○○姓名，並蓋用偽造之丙○○印文各一枚，而偽造該申請書二
    張後，持以向中華電信潭子服務中心行使申辦上開特別業務服務，足以生損害於
    丙○○及中華電信潭子服務中心辦理電信業務之正確性，並使中華電信潭子服務
    中心之承辦人員甲○○陷於錯誤，為之辦理增加上開電話通信服務，因而詐得該
    項特別服務之利益。乙○○復於同年月十四日中午某時許（起訴書誤載為十五日
    下午四時三十分許），再度持變造之丙○○身分證及偽造之丙○○印章，假冒丙
    ○○名義，至中華電信潭子服務中心申請行動電話門號，並在中華電信豐原營運
    處行動電話業務租用申請書上之「新客戶簽章」欄、中華電信股份有限公司（下
    稱中華電信公司）行動電話業務服務契約之「立契約人乙方」欄，及同意書之「
    立同意書人」欄，分別偽簽丙○○姓名及蓋用偽造之丙○○印文各一枚，而偽造
    上開中華電信豐原營運處行動電話業務租用申請書、中華電信公司行動電話業務
    服務契約書、同意書，並持向中華電信潭子服務中心之承辦人員行使，據以申辦
    行動電話門號0000000000號（含ＳＩＭ卡一枚）使用，足以生損害於
    丙○○及中華電信潭子服務中心辦理電信業務之正確性，然因其欲同時購買手機
    但身上現金不足，而未於當天取得該門號。嗣乙○○於翌日至中華電信潭子服務
    中心欲付款領取行動電話門號及手機，經中華電信潭子服務中心承辦人員丁○○
    發覺有異，報警將其當場查獲，始未得逞，並扣得變造之丙○○身分證一枚、偽
    造之市內電話業務申請書二份、行動電話業務租用申請書、行動電話業務服務契
    約、同意書各一份。
二、案經臺中縣警察局豐原分局報請臺灣臺中地方法院檢察署檢察官偵查起訴。
    理  由
一、訊據被告乙○○坦承右揭犯行不諱，但辯稱：其是於九十一年八月十四日同時去
    辦理遙控指轉業務及申請行動電話門號，因身上錢不夠，隔天要去拿手機時就被
    抓，並非於九十一年八月九日去申辦遙控指轉業務云云。惟查，被告係於九十一
    年八月九日申請辦理遙控指轉業務，於九十一年八月十四日申請租用行動電話門
    號，並於九十一年八月十五日為中華電信潭子服務中心之承辦人員丁○○報警查
    獲，且中華電信公司人員受理客戶申請電信業務均是在申請書上填載當天的日期
    ，不會往回填載日期，業據證人鄧淑容於警詢及本院審理時證述明確，佐以扣案
    之二份市內電話業務申請書上所載之日期均是九十一年八月九日，足證被告之辯
    解顯與事實不符，非可採信。此外，復有變造之丙○○身分證一張、偽造之市內
    電話業務申請書二份、行動電話業務租用申請書、行動電話業務服務契約、同意
    書各一份扣案可資佐證，本件事證甚為明確，被告之犯行堪以認定。
二、核被告乙○○所為，係犯刑法第二百十六條行使第二百十二條之變造身分證罪、
    第二百十六條行使第二百十條之偽造私文書罪、第三百三十九條第二項之詐欺得
    利罪、第三百三十九條第二項、第三項之詐欺得利未遂罪。其偽造丙○○之印文
    及簽名等行為均係偽造私文書之階段行為，又其變造身分證及私文書後持以行使
    ，變造及偽造之低度行為復為行使之高度行為所吸收，均不另論罪。被告與自稱
    「志豪」之成年男子間，就前開犯行均有犯意聯絡及行為分擔，為共同正犯。又
    被告先後多次行使偽造私文書之犯行，及詐欺得利既、未遂之犯行，均時間緊接
    ，所犯係構成要件相同之罪名，顯均係基於概括犯意為之，為連續犯，應各依刑
    法第五十六條之規定論以行使偽造私文書及詐欺得利既遂一罪，並均加重其刑。
    再者，被告所犯上開各罪間有方法目的之牽連關係，為牽連犯，應依刑法第五十
    五條之規定，從一重之行使偽造私文書罪處斷。爰審酌被告為達延期清償債務之
    目的，竟與自稱「志豪」之男子以變造之身分證申請電信業務，有供他人持以犯
    罪之可能，助長社會犯罪風氣，其行為殊屬不當，惟念及被告年輕識淺，犯罪後
    大致坦承犯行之態度等一切情狀，量處如主文所示之刑，並諭知易科罰金之折算
    標準。扣案變造之丙○○身分證上所貼被告乙○○相片一張，係被告所有供其犯
    罪所用之物，業據其供明在卷，爰依刑法第三十八條第一項第二款之規定宣告沒
    收；偽造之丙○○印章一枚（雖未扣案，但不能證明業已滅失）及附表所示偽造
    之市內電話業務申請書、行動電話業務租用申請書、行動電話業務服務契約、同
    意書上丙○○之簽名及印文，應均依刑法第二百十九條之規定宣告沒收。
三、末按「郵政存簿儲金提款單儲戶姓名欄填寫儲戶姓名，與填寫帳號之用意相同，
    僅在識別帳戶為何人，以便郵政人員查出存戶卡片，既非表示儲戶本人簽名之意
    思，則未經儲戶本人授權而填寫其姓名，尚不生偽造署押問題，原第一審判決竟
    認為係偽造蘇某署押，並依刑法第二百十九條諭知沒收，自屬於法有違。」最高
    法院七十年台上字第二四八０號判例可資參照。公訴人另認被告在中華電信豐原
    營運處行動電話業務租用異動申請書上之「客戶名稱」欄書寫之丙○○姓名係偽
    造丙○○之署押云云，然揆諸前開判例意旨，該欄位之用意僅在識別申請者係何
    人，並非表示申請人本人簽名之意，並不生偽造署押之問題，是公訴意旨就此顯
    有誤會，爰不依刑法第二百十九條之規定宣告沒收，附此敘明。
據上論斷，應依刑事訴訟法第二百九十九條第一項前段，刑法第二十八條、第五十六
條、第二百十六條、第二百十條、第二百十二條、第三百三十九條第二項、第五十五
第四十一條第一項前段、第二百十九條、第三十八條第一項第二款，罰金罰鍰提高標
準條例第一條前段、第二條，判決如主文。
中      華      民      國      九十二      年      七      月    三    日
                                        法  官  陳  慧  珊
右正本證明與原本無異。
如不服本判決，應於送達後十日內向本院提出上訴狀（須附繕本），上訴於臺灣高等
法院臺中分院。
                                        書記官
中      華      民      國      九十二      年      七      月    三    日
附表：
一偽造之市內電話業務申請書（電話號碼０四─00000000）上丙○○之簽名
  及印文各一枚。
二偽造之市內電話業務申請書（電話號碼０四─00000000）上丙○○之簽名
  及印文各一枚。
三偽造之行動電話業務租用申請書上丙○○之簽名及印文各一枚。
四偽造之行動電話業務服務契約上丙○○之簽名及印文各一枚。
五偽造之同意書上丙○○之簽名及印文各一枚。
【附錄論罪科刑法條】
刑法第二百十六條：
行使第二百十條至第二百十五條之文書者，依偽造、變造文書或登載不實事項或使登
載不實事項之規定處斷。
刑法第二百十二條：
偽造、變造護照、旅券、免許證、特許證及關於品行、能力服務或其他相類之證書、
介紹書，足以生損害於公眾或他人者，處一年以下有期徒刑、拘役或三百元以下罰金
。
刑法第二百十條：
偽造、變造私文書，足以生損害於公眾或他人者，處五年以下有期徒刑。
刑法第三百三十九條：
意圖為自己或第三人不法之所有，以詐術使人將本人或第三人之物交付者，處五年以
下有期徒刑、拘役或科或併科一千元以下罰金。
以前項方法得財產上不法之利益或使第三人得之者，亦同。
前二項之未遂犯罰之。


司法院資訊處製作；財團法人民間司法改革基金會備份。
